【裁判字號】    97,交聲,1489
【裁判日期】    970925
【裁判案由】    聲明異議
【裁判全文】
臺灣高雄地方法院交通事件裁定        97年度交聲字第1489號
原處分機關  交通部公路總局高雄區監理所
異  議  人
即受處分人  甲○○
上列異議人即受處分人因違反道路交通管理處罰條例案件，對於
交通部公路總局高雄區監理所民國97年7 月1 日所為之處分（原
處分案號：高監營裁字第裁80-N00000000號）聲明異議，本院裁
定如下：
    主  文
異議駁回。
    理  由
一、原處分略以：異議人甲○○前曾於民國91年12月11日酒後駕
    車違規，受吊扣駕照1 年處分，期間自91年12月25日起，至
    92年12月24日止，又於92年1月17日晚間11時33分許，其駕
    駛執照吊扣期間，酒後駕駛TXH-217 號輕型機車，行經高雄
    縣鳳山市○○○路與老爺四街口時，不慎擦撞停放路邊之小
    客車而肇事，經到場員警將其送醫急救，抽血測得其血液之
    酒精濃度達255.4mg/dl，即相當於呼氣之酒精濃度1.27mg/l
    ，爰依道路交通管理處罰條例第35條第3 項前段、第67條第
    2 項前段及第68條規定吊銷其駕駛執照，並3 年內禁考等語
    。
二、異議意旨略以：異議人係酒後騎乘輕型機車，並非汽車，原
    處分以其酒後駕駛汽車為由處罰，與事實不符，爰依法聲明
    異議等語。
三、按行為後法律或自治條例有變更者，適用行政機關最初裁處
    時之法律或自治條例，但裁處前之法律或自治條例有利於受
    處罰者，適用最有利於受處罰者之規定，行政罰法第5 條定
    有明文。質言之，行政罰法乃係從新從輕原則；又前開法文
    既定明須依「裁處」時為據，則在道路交通違規事件之情形
    ，自係應以裁決書之作成，而非以舉發違反道路交通管理事
    件通知單之製作，資為是否須進行新舊法比較之認定時點。
    按駕駛汽車經測試檢定有酒精濃度超過規定標準之情形者，
    處新台幣（下同）15,000元以上60,000元以下罰鍰，並當場
    移置保管其車輛及吊扣駕駛執照1 年；依第1 項規定吊扣駕
    駛執照，並於吊扣期間再有第1 項情形者，處60,000元罰鍰
    ，並當場移置保管該汽車及吊銷其駕駛執照；依第35條第3
    項前段規定吊銷駕駛執照者，3 年內不得考領駕駛執照；違
    反本條例受吊銷駕駛執照處分時，吊銷其持有各級車類之駕
    駛執照，97年7 月1 日即本件交通部公路總局高雄區監理所
    裁處時有效之道路交通管理處罰條例第35條第1 項第1 款、
    第3 項前段、第67條第2 項前段及第68條分別定有明文。而
    異議人於行為時即92年1 月17日有效之道路交通管理處罰條
    例就上開於吊扣駕照期間仍酒駕違規之行為係規定於該條例
    第35條第2 項，茲與裁處時之條例規定比較，兩者僅有條項
    之變動，並未改變處罰內容，是尚難認有前揭所謂有利於受
    處罰人之情形者，從而應逕行適用裁處時有效之道路交通管
    理處罰條例之規定，先予說明。
四、本件異議人有如上揭原處分所指酒駕違規經執行吊扣駕照1
    年，於吊扣期間內，又酒駕違規，此有交通部公路總局嘉義
    區監理所麻豆監理站97年9 月11日函文（見本院卷第17頁）
    、高雄縣政府警察局舉發違反道路交通管理事件通知單（見
    本院卷第10頁）、血液酒精濃度換算呼氣酒精濃度公式報告
    表（見本院卷第11頁）、本院92年度交簡字第925 號刑事簡
    易判決（見本院卷第13頁）及臺灣高雄地方法院檢察署檢察
    官92年度偵字第4749號聲請簡易判決處刑書、臺灣高等法院
    被告前案紀錄表（見本院卷第6 頁）各1 份在卷可稽，復據
    異議人自承在卷（見本院卷第5 頁），均堪信為真。惟異議
    人猶以前揭情詞提出本件異議，經查：
(一)按駕駛汽車經測試檢定有酒精濃度超過規定標準之情形者，
    處15,000元以上60,000元以下罰鍰，並當場移置保管其車輛
    及吊扣駕駛執照1 年；依第1 項規定吊扣駕駛執照，並於吊
    扣期間再有第1 項情形者，處60,000元罰鍰，並當場移置保
    管該汽車及吊銷其駕駛執照；依第35條第3 項前段規定吊銷
    駕駛執照者，3 年內不得考領駕駛執照；違反本條例受吊銷
    駕駛執照處分時，吊銷其持有各級車類之駕駛執照，已如前
    所述。而所謂汽車，指在道路上不依軌道或電力架線而以原
    動機行駛之車輛，包括機器腳踏車；機器腳踏車包括重型機
    器腳踏車及輕型機器腳踏車；酒精濃度超過規定之標準者，
    係指汽車駕駛人飲用酒類或其他類似物後其吐氣所含酒精濃
    度超過0.25mg /l 或血液中酒精濃度超過0.05% 以上者，道
    路交通安全規則第2 條第1 項第1 款、第3 條第6 款及第11
    4 條第2 款分別著有明文。是以如駕駛人前因酒醉駕駛車輛
    而遭吊扣駕照後，於吊扣期間內再次因酒醉駕駛包括機器腳
    踏車在內之車輛而遭查獲，不論其前、後遭查獲時所駕車輛
    是否同等級，其第2 次酒醉駕車之行為即應處以吊銷其持有
    各級車類之駕駛執照，此係基於維護社會大眾的安全，遏止
    酒後駕車之立法目的。
(二)準此，本件異議人於吊扣駕照期間，酒後駕駛輕型機車違規
    ，係屬道路交通管理處罰條例第35條第3項前段所指情形，
    應依該條規定吊銷駕駛執照，並依同條例第68條之規定，吊
    銷其持有各級車類之駕駛執照，原處分依道路交通管理處罰
    條例第35 條第3 項規定，吊銷異議人駕駛執照，並依同條
    例第67條第2 項規定，禁止其3 年內再行考領駕駛執照，核
    無不合。從而，異議人以上開理由聲明異議，洵無理由，應
    予駁回。
四、據上論斷，應依道路交通案件處理法第19條，裁定如主文。
中    華    民    國    97    年    9     月    25    日
                  交通法庭    法  官   李俊霖
以上正本證明與原本相同。
如不服本裁定，應於收受送達後五日內，提出抗告。
中    華    民    國    97    年    9     月    25    日
                              書記官   武凱葳


司法院資訊處製作；財團法人民間司法改革基金會備份。
